臺灣臺中地方法院刑事判決　　　　　　　99年度易字第3972號
公　訴　人　臺灣臺中地方法院檢察署檢察官
被　　　告　趙廣智
　　　　　　林連煌
　　　　　　葉武松
　　　　　　陳燕輝
上列被告因竊盜案件，經檢察官提起公訴（99年度偵字第8963號
），本院判決如下：
    主    文
趙廣智、林連煌、葉武松及陳燕輝結夥三人以上、攜帶兇器竊盜
，趙廣智累犯，處有期徒刑捌月，葉武松處有期徒刑玖月，林連
煌及陳燕輝均處有期徒刑捌月。扣案之檳榔刀壹支、長桿壹支及
油壓剪壹把均沒收。
    犯罪事實
一、趙廣智前因竊盜案件，經臺灣高等法院臺中分院判處應執行
    有期徒刑3年6月，刑前強制工作3年確定，於民國97年4月10
    日假釋付保護管束，於97年8月20日保護管束期滿未經撤銷
    ，視為執行完畢。詎其仍不知警惕，與林連煌、葉武松、陳
    燕輝等4人共同基於意圖為自己不法所有之犯意聯絡，於99
    年4月2日下午，由葉武松提議並駕駛懸掛車牌號碼X9-4258
    號之自用小貨車（該自用小貨車原車牌號碼QW-8509號，為
    蔡海所有，於99年2月26日清晨5時許，在臺中縣太平市【現
    改制為臺中市太平區，以下以舊行政區域稱之】德利路失竊
    ；號碼X9-4258號車牌係林原義所有，於99年3月6日9時30分
    許，在臺中縣太平市○○路735號前失竊，趙廣智涉嫌竊取
    此部分自用小貨車及車牌部分犯行，另由本院審結），並搭
    載趙廣智、林連煌，陳燕輝則另駕駛車牌號碼為C6-8976號
    自用小客車尾隨在後，而於99年4月2日16時許，共同至臺中
    縣太平市○○路長青巷頭汴坑石巖山區76號，簡萬來向林務
    局承租之山坡地，持可供兇器使用之油壓剪破壞出入口之鐵
    鍊，進入園區後，由葉武松持客觀上可作為兇器之檳榔刀割
    取樹上之檳榔，趙廣智、林連煌撿拾檳榔，陳燕輝則整理撿
    拾好之檳榔方式，共同竊取簡萬來種植之檳榔。嗣於同日17
    時20分許，簡萬來巡視檳榔園時，當場目睹趙廣智、林連煌
    、葉武松之竊盜行為，並出聲喝止，趙廣智、林連煌、葉武
    松及陳燕輝等4人即將前揭懸掛X9-4258號自用小貨車留置該
    處，並逃逸至陳燕輝停放C6-8976號自用小客車停放處後駕
    車逃逸。簡萬來隨即電請其妻報警處理，由警方在下山路段
    守候；嗣於同日19時許，為警在下山出口處查獲，並扣得檳
    榔刀1支、長桿1支及油壓剪1把等物。
二、案經臺中縣警察局太平分局報請臺灣臺中地方法院檢察署檢
    察官偵查起訴。
    理    由
一、證據能力部分：
    按被告以外之人（包括證人、鑑定人、告訴人、被害人及共
    同被告等）於審判外之陳述雖不符刑事訴訟法第159條之1至
    之4等4條之規定，而經當事人於審判程序同意作為證據，法
    院審酌該言詞陳述或書面陳述作成時之情況，認為適當者，
    亦得為證據；當事人、代理人或辯護人於法院調查證據時，
    知有刑事訴訟法第159條第1項不得為證據之情形，而未於言
    詞辯論終結前聲明異議者，視為有前項之同意，同法第159
    條之5定有明文。立法意旨在於傳聞證據未經當事人之反對
    詰問予以核實，原則上先予排除。惟若當事人已放棄反對詰
    問權，於審判程序中表明同意該等傳聞證據可作為證據；或
    於言詞辯論終結前未聲明異議，基於尊重當事人對傳聞證據
    之處分權，及證據資料愈豐富，愈有助於真實發見之理念，
    且強化言詞辯論主義，使訴訟程序得以順暢進行，上開傳聞
    證據亦均具有證據能力。本件公訴人及被告對於下列經本院
    引用作為本案證據之被告以外之人於審判外之陳述，均不爭
    執其等證據能力，且本院審酌全部卷證資料，認為其等作成
    之狀態，並無違背陳述者個人意思而為陳述，或其他違法取
    得之情形，復為本院事實認定之重要依據，且經本院於審理
    時踐行調查證據之程序，故認為以之作為本案之證據均屬適
    當，均堪認有證據能力，合先敘明。
二、認定犯罪事實所根據的證據及理由：
  (一)被告趙廣智於偵訊及本院審理時均自白全部犯行。
  (二)證人即共同被告趙廣智於本院審理時之證詞，足以證明全部
    犯罪事實。
  (三)證人即被害人簡萬來於警詢時之證詞，足以證明全部犯罪事
    實。
  (四)臺中縣警察局太平分局刑案現場堪察報告（含現場照片16張
    及勘察採證同意書1份）、刑案現場測繪圖1紙、現場遺留車
    輛、油壓剪及攔獲現場照片共9張、內政部警政署刑事警察
    局99年5月28日刑醫字第0990061095號鑑驗書1份，足以證明
    全部犯罪事實。
  (五)扣案之檳榔刀1支、長桿1支及油壓剪1把等物。
  (六)綜上，本件事證明確，被告4人之竊盜犯行均足堪認定。鎮
三、對被告林連煌、葉武松及陳燕輝辯解不採之理由：被告林連
    煌、葉武松及陳燕輝均否認犯行，被告林連煌辯稱：「那天
    我們是在挖冬筍，不是偷竊，我們是乘坐陳燕輝開的車，那
    時我們四人是分開來的，挖冬筍挖了約一、二個鐘頭，現場
    地很廣大，沒有辦法看到彼此，到了晚上無法看到事物，我
    們就會下山。」等語，被告葉武松辯稱：「我們只是在挖冬
    筍而已，我有承包土地種植檳榔，沒有訂立書面契約，我是
    跟產農承租採收權，通常時間大約是一年，從八月到隔年五
    月，長桿一支是我的，當時有放在車上。」等語，被告陳燕
    輝辯稱：「我是跟其他被告去採冬筍，C6-8976的車是我弟
    弟名義的車，上山及下山都是開這台車」等語。經查：
  (一)被告趙廣智於本院審理時改以證人身分作證稱：「（問：99
    年4月2日，你與葉武松、林連煌、陳燕輝是以何方式到太平
    山坡地上撿檳榔？）開車去，我是第一次去，是葉武松開小
    貨車X9-4258號，林連煌好像坐上副駕駛座，我坐載貨後面
    車頭那邊，陳燕輝開另一台車，他去採筍子。（問：你們抵
    達目的地如何撿拾檳榔？）葉武松拿檳榔刀割檳榔，檳榔掉
    下後由我、林連煌負責撿拾，陳燕輝負責綁，他沒有撿。（
    問：檳榔攤主人發現你們撿拾檳榔後，有喊小偷，你們如何
    處理？）我們四個人就跑掉，因為我對山區不熟，就跟著他
    們三人跑，我們跑到路旁去，便跑去挖筍子的地方，陳燕輝
    的車子停在那邊，我們便坐上陳燕輝的車子離開…（問：當
    時何人提議去太平採檳榔？）沒有人說，是說要去採筍子。
    （問：有無人說那是何人的地方？或有人說要去偷？）都沒
    有，那是我第一次去，那時有人說要去採筍子，但我忘記是
    何人說的。（問：有無人說那是誰的地方？）無，但那天去
    時也有其他人去採筍子。（問：本來是採筍子，為何後來變
    成去採檳榔？）貨車開去那邊就變成採檳榔，我也不知道為
    什麼。（問：你說葉武松用檳榔刀去割檳榔，葉武松有無說
    那是什麼地方？）無，葉武松就說我去那邊看看，他就開始
    在那邊割檳榔，他也沒有說那個地方是他的地方，後來我們
    其他三人就開始在撿檳榔，我也不知道那是什麼地方。」等
    語，核與證人即被害人簡萬來於案發當日警詢時證稱：「因
    為之前常失竊檳榔，我便習慣下午去我的山坡地養狗順便巡
    視我的檳榔園；今天去養狗時發現一台藍色小貨車，車上有
    三個人，還有一支割檳榔的刀子，我覺得很可疑，養完狗後
    便下去我的山坡地巡視，我發現進入我的山坡地的鐵鍊有被
    剪斷，我就上去看，於是發現有三名男子進入我向林務局所
    承租的檳榔園，且有一男子正在偷割我檳榔樹上之檳榔…我
    立即大喊偷檳榔，叫他們住手，他們便立即一哄而散，因為
    我只有一個人我不敢上前追趕，於是我便上前將車上檳榔拿
    下車並將車鑰匙拔起來後將小貨車推互山坡下使其無法駛離
    現場，我因為沒帶手機便到民宿裡借電話打給我老婆叫她到
    派出所報案，與我老婆通完電話後便到警方查獲竊嫌現場（
    唯一道路之出入口）等待警方前來。我一直在路邊等，大約
    19日時左右我發現一台C6-8976號自小客車欲往山下離去，
    我便上前追趕，同時警方與我老婆已從山下趕到現場，我追
    呼不要讓這台車離開，警方於是上前盤查」等語大致相符，
    亦核與證人即現場查獲警員蔡明晃於本院審理時證稱：「當
    時簡萬來報案說有小偷去他那裡偷檳榔，我們有去攔截，因
    為簡萬來的檳榔園區○○○○路，那條路只有一個出口，我
    們看到壹台車子就攔下它，簡萬來也在後面追趕，所以我們
    攔下車子後就盤查，車上就有庭上四位被告，車上有割檳榔
    的器具…簡萬來確實有當場指認趙廣智、林連煌、葉武松三
    人偷竊，因為他們三人要離開現場，簡萬來不讓他們離去，
    所以把車號X9-4258號車子推下山去，後來簡萬來有看到有
    另一台車子來接他們三人離開，所以簡萬來一直跟在後面，
    直到我們到達現場把車子攔下時，簡萬來還跟在後面，所以
    才查到被告等人」之詞大致相符，參以被告趙廣智亦證稱：
    與其他三位被告認識沒有很久，並無仇恨關係等語，亦核與
    其他三名被告所供與被告趙廣智沒有很熟等情符合，則被告
    趙廣智自無無端承認自己犯罪並誣指他人之理。
  (二)被告林連煌、葉武松及陳燕輝雖一再辯稱當日係要挖冬筍，
    葉武松有承包土地種植檳榔等語，並提出證人溫清柯為證。
    惟查，證人溫清柯於本院審理時證稱：「我有一筆租給葉武
    松的土地靠近茄苳寮溪附近，但與本件案發現場距離多遠我
    也不清楚」等語，且證人簡萬來於警詢時亦證稱：「我發現
    進入我的山坡地的鐵鍊有被剪斷」等語，足證被告4人並無
    誤認該地確為被告葉武松向他人轉承租土地之可能，而本案
    被告4人既係於案發當日16時許始至現場，於17時20 分許即
    為被害人發現逃離現場，且所割下之檳榔已有15000顆，亦
    無由被告趙廣智單獨在約1小時內完成之理，且證人簡萬來
    及警員蔡明晃均證稱：簡萬來的檳榔園區○○○○路，那條
    路只有一個出口等情，則被害人亦無誤認被告所駕車子逃逸
    情形發生，故被告林連煌、葉武松及陳燕輝上開所辯，顯均
    係事後卸責之詞，委無足採。
  (三)至證人簡萬來於警詢時雖證稱：發現三名竊嫌，當時偷割檳
    榔的人是趙廣智等語，惟查，證人簡萬來既表示係發現一台
    藍色小貨車，車上有三個人，發現該偷割檳榔之男子時與伊
    距離約30公尺等語，則其顯然只注意該輛車，而未注意該小
    貨車後可能尚跟有另一台被告陳燕輝駕駛之車輛，且當時既
    已傍晚，顯有誤認何人下手偷檳榔之可能，故自應以實際參
    與犯罪之證人即共同被告趙廣智所述之犯罪方法較為可採。
    又證人簡萬來經本院合法通知未到庭，本院認事證已明，且
    就其證詞亦給予被告表示意見之機會，已無再行傳喚作證之
    必要，附此敘明。
四、論罪科刑的理由：
  (一)查刑法第321條業經總統於100年1月26日以華總一義字第100
    00015561號令公布修正，並於100年1月28施行，本件被告前
    揭行為時刑法第321條加重竊盜罪規定為：「犯竊盜罪而有
    左列情形之一者，處6月以上、5年以下有期徒刑：一、於夜
    間侵入住宅或有人居住之建築物、船鑑或隱匿其內而犯之者
    。二、毀越門扇、牆垣或其他安全設備而犯之者。三、攜帶
    兇器而犯之者。四、結夥三人以上而犯之者。五、乘火災、
    水災或其他災害之際而犯之者。六、在車站或埠頭而犯之者
    。前項之未遂犯罰之。」修正後之刑法第321條則規定為：
    「犯竊盜罪而有下列情形之一者，處6月以上、5年以下有期
    徒刑，得併科新臺幣10萬元以下罰金：一、侵入住宅或有人
    居住之建築物、船艦或隱匿其內而犯之者。二、毀越門扇、
    牆垣或其他安全設備而犯之者。三、攜帶兇器而犯之者。四
    、結夥三人以上而犯之者。五、乘火災、水災或其他災害之
    際而犯之者。六、在車站、埠頭、航空站或其他供水、陸、
    空公眾運輸之舟、車、航空機內而犯之者。前項之未遂犯罰
    之。」是被告行為後法律已有變更，應依刑法第2條第1項之
    規定，為「從舊從輕」之比較。本案經比較新舊法後，以修
    正前刑法第321條之規定（因舊法未規定得併科新臺幣10萬
    元以下罰金），有利於被告，自應適用修正前刑法第321條
    之規定。
  (二)按刑法第321條第1項第3款所規定之攜帶兇器竊盜罪，係以
    行為人攜帶兇器竊盜為其加重條件，此所謂兇器，其種類並
    無限制，凡客觀上足對人之生命、身體、安全構成威脅，具
    有危險性之兇器均屬之，且祇須行竊時攜帶此種具有危險性
    之兇器為已足，並不以攜帶之初有行兇之意圖為必要（最高
    法院79年台上字第5253號判例要旨供參）。次按刑法第321
    條第1項第2款所謂「其他安全設備」，係指具有隔絕防閑作
    用，並固定於土地上之建築物或工作物之安全設備而言（最
    高法院85年度台非字第313號判決意旨參照），本案被害人
    遭竊之檳榔園既只以鐵鍊阻隔他人進入，顯非刑法上之安全
    設備，是核被告所為，係犯修正前刑法第321條第1項第3款
    、第4款之結夥三人以上、攜帶兇器竊盜罪。起訴書認尚構
    成同條第1項第2款之加重竊盜罪尚有誤會，惟此僅為加重條
    件之減少，並無變更起訴法條之必要，附此敘明。
  (三)被告4人就上開竊盜犯行，有犯意聯絡及行為分擔，均為共
    同正犯。
  (四)被告趙廣智有犯罪事實欄所載之論罪科刑執行情形，有臺灣
    高等法院被告全國前案紀錄表在卷可考，其於97年8月20日
    刑期執行完畢後，5年以內再故意犯本件有期徒刑以上之罪
    ，為累犯，應依刑法第47條第1項之規定，加重其刑。
  (五)爰審酌被告趙廣智前有多次竊盜之前科，不思以正當途徑獲
    取金錢，本案犯罪之手段，犯罪後已坦承全部犯行之態度，
    其餘被告三人犯後均矢口否認犯行，且被告葉武松既表示承
    租附近之檳榔園，且負責駕車在前引導，顯係居於主犯之地
    位，及被害人所受損害程度等一切情狀，各量處如主文所示
    之刑，以資懲儆。
  (六)扣案之長桿1支，被告葉武松坦承為其所有，檳榔刀1支及油
    壓剪1把，被告趙廣智表示係被告葉武松所攜帶，自應認屬
    葉武松所有，均屬供本案犯罪所用之物，爰均予沒收。至麻
    繩1條，尚無證據證明與本案有關，爰不為沒收之諭知，併
    予敘明。
五、適用之法條：
  (一)刑事訴訟法第299條第1項前段。
  (二)刑法第2條第1項前段、第28條、修正前第321條第1項第3款
    第4款、第47條第1項、第38條第1項第2款。
本案經檢察官黃元亨到庭執行職務。
中    華    民    國   100    年    2     月    25    日
                  刑事第十三庭  法  官  黃建都
以上正本證明與原本無異。
如不服本判決應於收受判決後10日內向本院提出上訴書狀，並應
敘述具體理由；其未敘述上訴理由者，應於上訴期間屆滿後20日
內向本院補提理由書（均須按他造當事人之人數附繕本）「切勿
逕送上級法院」。
告訴人或被害人對於判決如有不服具備理由請求檢察官上訴者，
其上訴期間之計算係以檢察官收受判決正本之日期為準。
                                書記官  賴玉真
中    華    民    國   100    年    2     月    25    日
附錄論罪科刑法條：
（修正前）刑法第321條：
犯竊盜罪而有左列情形之一者，處6月以上、5年以下有期徒刑：
一、於夜間侵入住宅或有人居住之建築物、船艦或隱匿其內而犯
    之者。
二、毀越門扇、牆垣或其他安全設備而犯之者。
三、攜帶兇器而犯之者。
四、結夥三人以上而犯之者。
五、乘火災、水災或其他災害之際而犯之者。
六、在車站或埠頭而犯之者。
前項之未遂犯罰之。